【裁判字號】    99,交聲,534
【裁判日期】    990531
【裁判案由】    聲明異議
【裁判全文】
臺灣臺南地方法院交通事件裁定         99年度交聲字第534號
原處分機關  交通部公路總局7嘉義區監理所麻豆監理站
異  議  人
即受處分人  甲○○
上列受處分人因違反道路交通管理處罰條例案件，對於交通部公
路總局嘉義區監理所麻豆監理站，民國99年4月13日所為之裁決
處分（處分案號：麻監裁罰字第裁75-S00000000號）聲明異議，
本院裁定如下：
      主  文
原處分撤銷。
甲○○不罰。
      理  由
一、原處分意旨略以：異議人甲○○駕駛車牌號碼OSH-936號之
    重型機車（下稱系爭機車），於民國99年2月27日20時36分
    許，行經臺南市○○路○段與長和路2段12巷交岔路口處闖紅
    燈，經臺南市警察局和順派出所（以下稱舉發機關）員警以
    「行經有燈光號誌管制之交岔路口闖紅燈」為由攔停摯單舉
    發。嗣原處分機關即交通部公路總局嘉義區監理所麻豆監理
    站，以異議人違規事實明確，乃依道路交通管理處罰條例第
    53 條第1項、第63條第1項第3款及違反道路交通管理事件統
    一裁罰基準表（以下簡稱基準表）之規定，裁處異議人罰鍰
    新臺幣（下同）1,800元，並加記違規點數3點等語。
二、異議意旨略以：其否認闖紅燈，舉發機關員警可能有誤判燈
    號，舉發機關員警雖以違規過程有錄影採證回應，然向員警
    提出要檢視錄影畫面時，員警以值勤時勤務繁忙為由，要異
    議人於違規日當日22時後到舉發機關內觀看，嗣異議人於23
    時20分親赴長順派出所要求調閱違規採證錄影，卻遭舉發機
    關員警拒絕，並告知異議人在舉發通知單簽名即可，異議人
    因而拒簽。舉發機關既無法提出具體事證以證明異議人確有
    違規，原處分機關逕率然處罰異議人，自難甘服等語，爰聲
    明異議，請求撤銷原處分。
三、按「犯罪事實應依證據認定之，無證據不得認定犯罪事實」
    ；又「不能證明被告犯罪或其行為不罰者，應諭知無罪之判
    決」，有刑事訴訟法第154條第2項、第301條第1項明文。準
    此，認定不利於被告之事實，須依積極證據，苟積極證據不
    足為不利於被告事實之認定時，即應為有利於被告之認定，
    更不必有何有利之證據；且事實之認定，應憑證據，如未能
    發現相當證據，或證據不足以證明，自不能以推測或擬制之
    方法，以為裁判基礎；而認定犯罪事實所憑證據，雖不以直
    接證據為限，間接證據亦包括在內；然而無論直接或間接證
    據，其為訴訟上之證明，須於通常一般之人均不致有所懷疑
    ，而得確信其為真實之程度者，始得據為有罪之認定，若其
    關於被告是否犯罪之證明未能達此程度，而有合理性懷疑之
    存在時，事實審法院復已就其心證上理由予以闡述，敘明其
    如何無從為有罪之確信，因而為無罪之判決，尚不得任意指
    為違法，最高法院分別著有30年上字第816號、40年臺上字
    第86號、76年臺上字第4986號等判例可資參照。而依道路交
    通管理處罰條例第89條規定，法院受理有關交通事件，準用
    刑事訴訟法之規定。次按汽車駕駛人，行經有燈光號誌管制
    之交岔路口闖紅燈者，處新台幣1,800元以上5,400元以下罰
    鍰，並加計違規點數3點，道路交通管理處罰條例第53條1第
    項、第63條第1項第1款定有明文。
四、本院審查：
  (一)舉發機關以上揭事由舉發異議人，原處分機關據此裁處異議
    人1,800元罰鍰，並加計違規點數3點之事實，固有原處分機
    關麻監裁罰字第裁75-S00000000號裁決書及舉發機關南市警
    交字第S00000000號舉發通知單等件在卷可佐。
  (二)惟查，異議人辯稱：「我當時有看號誌是綠燈，我就通過路
    口，該路口是三岔路口，等我過了交岔路口約100公尺，即
    距交通號誌也約100公尺處，就被警員攔下來；攔下當時因
    為警員剛好也攔停二台車，當時我有向警方詢問我有闖紅燈
    嗎？警方說有。但是我認為過去時是綠燈，但是過去時燈號
    有無轉換我不知道；又攝影的員警與攔查我的員警站在不同
    地方，開單的站在警車的後面，與拍攝的員警前後距離約10
    公尺，且該路路口約有20米寬，所以警察可能是拍攝時誤認
    我闖紅燈。」等語置辯（本院卷第28頁正、反面）。又證人
    即舉發員警乙○○證稱：「舉發時，我們站立的位置距離路
    口約70米，該路寬為20米，但我站在值勤地點處沒有辦法看
    到停止線，當時很多車子停等紅燈了，我們係以大燈為主，
    鎖定該部車子上前攔查。當時我們是兩個人攔查，我們都在
    警車的後面，因為攔查他，所以走到前面；當時我們的警車
    停放於長和路1段上，因為長和路2段12巷口是一個丁字路口
    。」及「我們當時雖然是有錄影，但是舉發時沒有按下錄影
    按鈕，所以沒有錄到。我們大概是晚上8點18分左右到舉發
    地點執行勤務，雖然我們已經值勤10幾分鐘，也有舉發其他
    違規，但是我的另一個同事對攝影器才不了解，我以為他有
    錄影了，不然平時如果沒有錄影，我通常都會錄音。」等語
    綦詳（本院卷第29頁正、反面）。本件舉發機關既無法提出
    錄影證據，證人復稱其於夜間站立距路口約70多公尺處，且
    無法看到停止線，則其是否能正確判斷異議人係於紅燈後穿
    越停止線，即非無疑。舉發機關員警上揭證述之推論容有疑
    義，依前開法理所述，自不宜逕作不利於異議人之認定。此
    外，本院復查無其他證據，足資證明異議人確有闖紅燈之違
    規，則原處分機關貿然處分異議人，顯與法未合。故應由本
    院裁定將原處分撤銷，並另為異議人不罰之諭知，以資適法
    。
五、據上論結，應依道路交通案件處理辦法第20條前段，裁定如
    主文。
中    華    民    國    99    年    5     月    31    日
                  交通法庭   法  官  廖建彥
以上正本證明與原本無異。
如不服本裁定應於送達後5日內向本院提出抗告狀（應附繕本）
。
                             書記官  吳揆滿
中    華    民    國    99    年    5     月    31    日

司法院資訊處製作；財團法人民間司法改革基金會備份。
